 臺灣新竹地方法院民事裁定　　　　　　100年度消債抗字第2號
抗　告　人
即　債權人 台北富邦商業銀行股份有限公司
法定代理人　韓蔚廷
訴訟代理人　陳朝舜
相　對　人
即　債務人　黃文星
上列抗告人因聲明異議事件，對於中華民國99年11月30日本院99
年度事聲字第41號裁定提起抗告，本院裁定如下：
    主    文
抗告駁回。
抗告費用新臺幣壹仟元由抗告人負擔。
    理      由
一、按更生或清算之程序，除本條例別有規定外，準用民事訴訟
    法之規定，消費者債務清理條例第15條定有明文。次按對於
    裁定，得為抗告，但別有不許抗告之規定者，不在此限。抗
    告法院認抗告有理由者，應廢棄或變更原裁定；非有必要，
    不得命原法院或審判長更為裁定。抗告法院認抗告無理由者
    ，應為駁回之裁定。民事訴訟法第482條、第492條及第495
    條之1第1項準用同法第449條第1項復有明定。本件抗告人對
    於本院司法事務官於民國99年8月6日以99年度司執消債更第
    12號裁定認可之更生方案不服而聲明異議，司法事務官認其
    異議無理由送請本院裁定，經本院於99年11月30日作成本院
    99 年度事聲字第41號裁定駁回其異議。抗告人不服前開本
    院裁定而為抗告之提起，揆諸上揭法文意旨，本件因無不許
    抗告之規定，抗告人提起本件抗告，應認為已具備合法要件
    ，先予敘明。
二、本件抗告意旨略以：
（一）按從事營業活動者每月實質（淨）所得，依商業會計慣例
      ，應以其月營業額扣除營業成本（含店面租金、進貨成本
      、水電及人事管銷）後核算推得，方為恰當，惟原裁定逕
      以相對人營業額新臺幣（下同）72,885元之30％比例推算
      月收入為21,866元，並認定相對人店面每月72,885元之營
      業額，扣除51,019元之營業成本後，推得21,866元，屬相
      對人每月實質淨所得，惟未見相對人提出每月營業成本
      51,019元之明細，是原裁定上開計算方式有違商業會計認
      列之習慣，實無從知之。此外，原裁定於扣除上開營業成
      本51,019元後，又再次認許相對人另有15,000元之店租支
      出，誠然有違商業會計認列之習慣，而此15,000元之店租
      支出，實有重覆計算之嫌，故原裁定遽認列相對人月收入
      為21,866元，礙難信服。
（二）按債務人因浪費、賭博及其他投機行為，致財產顯然減少
      或負擔過重債務，而生開始清算之原因，法院應為不免責
      之裁定，消費者債務清理條例第134條但書第4款定有明文
      。檢呈相對人信用卡消費明細表1份，相對人以信用卡債
      務居多，而其信用卡明細亦普遍以預借現金之透支借款居
      於大宗，堪認相對人此等無節制之舉債消費方式，非維持
      生活之所必需，足證相對人前揭消費為浪費及無節制之行
      為，致負債加重，直言之，相對人被轉入清算程序，是否
      必然得獲免責裁定，實有疑問。是原審認定「進行清算程
      序，債權人受償金額，勢將減少，對異議人更為不利」云
      云，似嫌遽斷。綜上，相對人總債務額為3,226,375元，
      更生方案之還款成數偏低，相對人應至少以分96期之分期
      方式清償債務，並增列相對人之子女為保證人，故本件更
      生認可方案裁定，對抗告人之保障未周，爰提起抗告，求
      為廢棄原裁定等語。
三、按債務人有薪資、執行業務所得或其他固定收入，法院認更
    生方案之條件公允者，得不經債權人會議可決，逕依債務人
    之聲請或依職權以裁定認可更生方案，消費者債務清理條例
    第64條第1項定有明文。次按消費者債務清理條例之制定，
    乃為使負債務之消費者得依本條例所定程序清理其債務，保
    障債權人之公平受償，以謀求消費者經濟生活之更生，故除
    有本條例第63條第1項、第64條第2項所定之情形外，法院得
    斟酌裁量認可更生方案。又法院逕行裁定認可更生方案前，
    應將更生方案之內容及債務人之財產及收入狀況報告書通知
    債權人，並使債權人有陳述意見之機會，惟債權人所為之陳
    述，僅供法院判斷是否逕行裁定認可更生方案之參考，並無
    拘束法院之效力。
四、抗告人固主張原裁定以品茂燈飾銷售額百分之70計算營業成
    本，率而認定營業成本為51,019元，又再扣除店租15,000元
    ，恐有重覆計算成本之嫌，此等計算方式不妥適，致本件更
    生認可方案還款數額過低云云，惟查：
（一）相對人即債務人經營品茂燈飾每月查定營業額（即銷售額
      ）自97年6月迄100年3月均為87,273元，相對人為有薪資
      、執行業務所得或其他固定收入之人，有財政部臺灣省北
      區國稅局新竹縣分局97年10月至98年8月品茂燈飾營業稅
      核定稅額繳款書、99年4月至100年3月品茂燈飾營業稅核
      定稅額繳款書等資料附卷可證（見更生事件卷及本院卷）
      ，堪予認定。
（二）次查，相對人於本院開庭時自承其於聲請更生程序時，以
      品茂燈飾營業額百分之70計算成本，並未包含房租15,000
      元等語明確，並以書狀提出相對人於99年4月至100年3月
      間經營品茂燈飾各月之營業成本支出明細表，以供本院重
      新核算其營業成本，觀此等明細表所示，品茂燈飾於上開
      期間各月支出項目包括電話費、材料費、貨款、電費、營
      業稅、房租、瓦斯等費用，支出金額為99年4月68,178元
      、99年5月74,650元、99年6月63,557元、99年7月70,122
      元（加計漏記房租15,000元）、99年8月79,107元（抗告
      人誤算為75,107元）、99年9月86,094元、99年10月96,05
      0元、99年11月53,332元、99年12月83,436元、100年1月
      81,840元（抗告人誤算為78,014元，加計漏記房租15,000
      元）、100年2月62,171元、100年3月77,798元，是相對人
      經營品茂燈飾平均每月營業成本為74,695元【計算式：（
      68,178+74,650+63,557+70,122++79,107+86,094+96,050
      +53,332+83,436+81,840+62,171+77,798=896,335）、（
      896,335元÷12=74,695元）】，是依品茂燈飾每月營業額
      扣除每月平均成本後，相對人經營品茂燈飾之每月平均淨
      收入為12,578元（計算式：87,273-74,695＝12,578元）
      ，堪予認定，亦與原審認定相對人每月淨收入為11,182元
      ，差距不大，是原審據此認定相對人之每月收入，並以之
      計算相對人之清償能力，自無不當。
（三）復參酌相對人現年58歲（40年10月1日生），於96年11月3
      0日因工作不慎摔傷，致左側甲狀腺內出血，並患有高血
      壓等慢性病，有診斷證明書附卷可稽（見更生事件卷），
      縱面對大賣場之同業競爭激烈，仍致力經營燈飾業生意賺
      取蠅頭微利，並提出更生方案，堪認相對人有清理債務之
      誠信。再參以相對人所提出之更生方案，其條件為：相對
      人以每月為1期，每期清償金額為7,000元，分96期清償、
      為期8年、清償成數為20.83%，自更生方案確定後之次月
      20日為第1期首繳日，並應於每期當月20日前分別匯款予
      各債權人。相對人每月平均淨收入為12,578元，扣除每月
      清償金額7,000元後，所餘5,578元，為相對人每月生活費
      用，尚低於內政部所公佈臺灣省100年度每人每月最低生
      活費標準9,829元之三分之二，且相對人名下並無資產，
      此有相對人98、99年度財產所得調查明細表在卷可憑，是
      債務人已達捉襟見肘之窘況，仍提出還款金額為每月7,00
      0元，益證其確已盡清償之誠意。
（四）綜上以觀，上開更生方案條件業經審酌債權人與債務人之
      利益衡平、債務人之償債能力與清償誠意以及社會公益等
      因素，難謂有何不公允之處，從而，抗告人以前開理由主
      張更生方案不當云云，顯不可採。
五、另抗告人主張相對人有因浪費及無節制之消費行為致負債加
    重，相對人如被轉入清算程序，是否可獲免責裁定，實有疑
    問，原審認定「進行清算程序，債權人受償金額，勢將減少
    ，對異議人更為不利」似嫌遽斷云云，惟按更生方案可否經
    法院裁量認可，係以該更生方案之條件是否公允為要件，是
    更生方案在於以債務人現有之資力，盡最大能力提出清償方
    案，至於債務人過往之消費情況（是否恣意揮霍無度或浪費
    ），乃是日後可否免責之判斷依據，非於更生方案時所需考
    量者，故抗告人此部分之主張，亦有未洽。復查，相對人無
    消費者債務清理條例第63條、第64條第2項各款所定不得為
    認可之情形，自得逕依消費者債務清理條例第64條第1項裁
    定予以認可相對人所提更生方案，原審審酌上情予以裁定，
    而駁回抗告人對於更生方案認可裁定之異議，即無不合。
六、綜上，本院認上開更生條件核屬公允、適當、可行，且本件
    無消費者債務清理條例第63條、第64條第2項各款所定不得
    為認可之情形，自應認其更生方案之條件公允，而得不待債
    權人會議可決，逕依職權以裁定認可之，是原審法院予以裁
    定認可，於法並無不合。抗告人指摘原裁定為不當，求予廢
    棄，為無理由，應予駁回。
七、據上論結，本件抗告為無理由，依消費者債務清理條例第15
    條、民事訴訟法第495條之1第1項、第449條第1項、第95條
    、第78條，裁定如主文。
中    華    民    國    100    年    8  月    5    日
                  民事第一庭審判長法  官   王銘勇
                                  法  官   盧玉潤
                                  法  官   羅惠雯
以上正本係照原本作成。
本裁定不得再抗告。
中    華    民    國    100    年    8  月    5    日
                                  書記官   李勻淨